臺灣臺中地方法院民事判決
111年度訴字第1822號
原      告  菱和國際股份有限公司

法定代理人  謝文華  



訴訟代理人  游文華律師
被      告  張明森  





             沁峯有限公司

兼法定代理  
人          蔡香羗  



上列當事人間請求損害賠償等事件，本院於民國111年10月18日
言詞辯論終結，判決如下：
    主    文
被告應連帶給付原告新臺幣369萬4,826元，及自民國111年8月20
日起至清償日止，按週年利率百分之五計算之利息。
原告其餘之訴駁回。
訴訟費用由被告連帶負擔。
原告以新臺幣123萬1,600元供擔保後，得為假執行。
    事實及理由
壹、程序方面：
一、按不變更訴訟標的，而補充或更正事實上或法律上之陳述者
    ，非為訴之變更或追加，民事訴訟法第256條定有明文。查
    本件原告先位聲明主張被告張明森、蔡香羗依民法第184條
    第1項後段、第185條應負連帶賠償責任，被告沁峯公司依民
    法第28條、公司法第23條應與被告張明森、蔡香羗負連帶賠
    償責任，起訴請求先位聲明：「被告沁峰有限公司、蔡香羗
    、張明森二人應連帶給付原告新臺幣（下同）369萬4826元
    及自民國109年9月1日起至清償日止按週年利率百分之五計
    算之利息」（本院卷第13頁），嗣於111年8月2日將上開聲
    明「被告沁峰有限公司、蔡香羗、張明森二人應連帶給付原
    告」部分更正為「被告沁峯有限公司、蔡香羗、張明森三人
    應連帶給付原告」（本院卷第165頁），核屬不變更訴訟標
    的，而更正起訴狀先位聲明誤繕錯字之事實上陳述，依民事
    訴訟法第256條規定，非屬訴之變更或追加，而應予准許。
二、本件被告經合法通知，未於言詞辯論期日到場，核無民事訴
    訟法第386 條各款所列情形，爰依原告聲請，由其一造辯論
    而為判決。
貳、實體方面：
一、原告起訴主張：
  ㈠先位部分：
  1.原告從事國際貿易為業，而被告張明森以經營水電材料批發
    銷售為業，並且自行從事業務之接洽與對外事務之聯繫，而
    以其配偶即被告蔡香羗名義登記作為公司負責人，開設被告
    沁峯有限公司，被告蔡香羗並在公司擔任會計職務掌管公司
    財物及進口貨物事項，被告張明森為沁峯公司實際負責人、
    被告蔡香羗為登記負責人。被告沁峯公司多年來均向原告公
    司購買自國外進口及國產產品之水電材料供營業販賣使用，
    原告為便利被告銷售周轉，因而雙方交易往來模式，逐漸形
    成或到後次月付款，且付款時以約3個月之期票支付方式作
    業。
　2.被告張明森、蔡香羗自109年4、5月起，竟意圖為自己不法
    之所有，意欲以平白取得原告供應之水電材料貨物，變得現
    款，卻無意依約給付原告貨物之方式詐騙原告，致使原告陷
    於錯誤，與被告為下列往來：
　①109年4、5月，向原告謊稱訂購82萬4122萬元之水電材料貨物
    ，原告公司於109年5月4日、5日共開立82萬4121元統一發票
    交予被告收執，被告並提供發票日109年8月31日、面額1萬4
    700元及發票日109年9月10日、面額15萬8087元之客票共2紙
    交予原告收執作為部分貨款之給付，被告張明森、蔡香羗並
    以被告沁峯公司為發票人、發票日109年9月12日、面額65萬
    1334元之支票做為其餘貨款之支付，詎屆期提示，被告沁峯
    公司之支票不獲付款。
　②109年5、6月，向原告謊稱訂購106萬4160萬元之水電材料貨
    物，原告公司於109年6月1日、2日共開立106萬4158元統一
    發票交予被告收執，被告除將現金貨款2543元交付原告，並
    將所收9月30日、10月7日、10月10日共31萬5272元之客票交
    予原告收執作為部分貨款之給付，且簽發被告沁峯公司為發
    票人、發票日109年10月10日、面額74萬6343元之支票做為
    其餘貨款之支付，詎屆期提示不獲付款，被告沁峯公司之支
    票不獲付款。　
　③109年6、7月，向原告謊稱訂購105萬4688萬元之水電材料貨
    物，原告公司於109年7月1日、2日共開立105萬4682元統一
    發票交予被告收執，被告於109年8月31日郵寄送達109年10
    月31日、11月7日、11月10日共5萬5070元之客票交予原告收
    執作為部分貨款之給付，其餘貨款99萬9612元則迄未支付。
    　
　④109年7、8月，向原告謊稱訂購110萬7078萬元之水電材料貨
    物，原告於109年8月3日開立110萬7076元統一發票交予被告
    收執，然被告迄未支付分文。　
  ⑤109年8、9月，向原告謊稱訂購19萬462萬元之水電材料貨物
    ，原告於109年8月26日開立19萬461元統一發票交予被告收
    執，然被告迄未支付分文。　　
　3.被告上開詐騙原告之金額共369萬4826元，且被告張明森、
    蔡香羗2人於109年8月前並未顯露出營運出狀況或財務吃緊
    等跡象，卻於109年8月31日寄達上開部分貨款後，因金額不
    足，經原告公司人員以電話聯絡即無人接聽，經前往交涉，
    被告沁峯公司大門深鎖，直到當晚被告張明森、蔡香羗之次
    子表示被告張明森出了狀況沒辦法繼續經營，且要其接手，
    並約定翌日中午會面想退部分貨物，並交付客票，然即失去
    消息聯絡不上。被告張明森、蔡香羗並未將原告交付之電子
    材料貨物堆放於被告沁峯公司或其他倉庫，經悉早已搬空，
    顯然係於109年8月30日前已全數低價批售，且其後未曾表示
    退還原告公司或多或少之貨物或貨款以折扣方式結清貨款，
    或委託專業人士以債務清理方式解決問題，明顯在109年4、
    5月間即有預謀與安排。
　4.被告張明森、蔡香羗行徑惡劣、確屬詐欺，應構成民法第18
    4條第1項後段之侵權行為，依照民法第185條規定應負連帶
    損害賠償責任，而被告沁峰公司依民法第28條及公司法第23
    條規定，應與被告張明森、蔡香羗連帶負賠償責任。　
　5.先位聲明：　　
  ①被告沁峯有限公司、蔡香羗、張明森三人應連帶給付原告369
     萬4,826元，及自民國109 年9 月1 日起至清償日止，按週
    年利率百分之5 計算之利息。
　②原告願供擔保請准宣告假執行。
　㈡備位部分：　
　1.如前所述之經過，原告為出賣人，被告沁峯公司為買受人，
    原告已依約交付買賣標的物，被告沁峯公司迄未支付多數貨
    款，若本院認為先位聲明無理由，則以民法第345條請求被
    告沁峯公司給付。
　2.備位聲明：　　
  ①被告沁峯有限公司應給付原告369 萬4,826元，及自起訴狀繕
    本送達翌日起至清償日止，按週年利率百分之5計算之利息
    。
　②原告願供擔保請准宣告假執行。
二、被告則未於言詞辯論期日到場，亦未提出任何書狀作何聲明
    或陳述。
三、得心證之理由：
  ㈠原告先位主張之事實，業據其提出被告沁峯公司之基本資料
    、原告公司109年5月至9月份之帳目既經簽收之銷貨單影本
    、統一發票影本、臺灣臺中地方檢察署111年度偵緝字第135
    、136號不起訴處分書、臺灣高等檢察署臺中檢察分署111年
    度上聲議字第2052號處分書等件為證。又被告3人對於原告
    主張之前開事實，已於相當時期受合法之通知，而於言詞辯
    論期日不到場，亦未提出準備書狀爭執，依民事訴訟法第28
    0 條第3項前段準用第1項前段之規定，視同自認，堪認原告
    主張為真。
  ㈡次按因故意或過失，不法侵害他人之權利者，負損害賠償責
    任。故意以背於善良風俗之方法，加損害於他人者亦同；數
    人共同不法侵害他人之權利者，連帶負損害賠償責任；法
    人對於其董事或其他有代表權之人因執行職務所加於他人之
    損害，與該行為人連帶負賠償之責任；公司負責人對於公司
    業務之執行，如有違反法令致他人受有損害時，對他人應與
    公司負連帶賠償之責，民法第184條第1項、第185條第1項前
    段、第28條、公司法第23條第2項分別定有明文。查被告張
    明森、蔡香羗以前揭方式詐使原告交付貨物予被告沁峯公司
    而受有財產損害，已如前述，揆諸前揭規定，原告自得請求
    被告張明森、蔡香羗負損害賠償之責。又張明森、蔡香羗分
    別為沁峯公司之實際負責人、名義負責人，其等以沁峯公司
    名義佯向原告訂購貨物，自屬執行職務之行為，其等因執行
    職務不法侵害原告之財產權，則原告主張沁峯公司對於張明
    森、蔡香羗因執行業務所構成之侵權行為，應負連帶賠償之
    責，亦屬有據。
  ㈢按給付無確定期限者，債務人於債權人得請求給付時，經其
    催告而未為給付，自受催告時起負遲延責任，其經債權人起
    訴而送達訴狀，或依督促程序送達支付命令，或為其他相類
    之行為者，與催告有同一之效力；前項催告定有期限者，債
    務人自期限屆滿時起負遲延責任，民法第229條第2項、第3
    項定有明文。另應付利息之債務，其利率未經約定，亦無法
    律可據者，週年利率為百分之5，民法第203條亦有明文。查
　　查原告對被告3人之損害賠償請求權，係屬於未定給付期限
    之金錢債權，原告固請求自109年9月1日即被告張明森、蔡
    香羗避不見面翌日起算之法定遲延利息，惟原告既未經催告
    ，本件又非定有給付期限，原告此部分請求，自屬無據；然
    原告既經於111年6月6日具狀向本院起訴，而被告3人於111
    年8月19日收受起訴狀繕本（本院卷第187頁、第193頁），
    可視為已有催告之意思通知，揆諸前揭規定，自應以被告收
    受起訴狀繕本之翌日即111年8月20日起算遲延利息，方屬正
    當。從而，原告請求被告自111年8月20日起至清償日止，按
    法定利率即週年利率百分之五計算之利息，為有理由，應予
    准許，逾此部分之請求，則為無理由，應予駁回。
  ㈣綜上所述，原告依侵權行為之法律關係，請求被告3人連帶給
    付369萬4826元，及自起訴狀繕本送達翌日即111年8月20日
    起至清償日止，按週年利率百分之5計算之利息，為有理由
    ，應予准許。原告逾此範圍之請求，洵屬無據，為無理由，
    應予駁回。又原告先位聲明部分既有理由，其備位聲明部分
    即無庸審究。
四、原告陳明願供擔保，聲請為假執行之宣告，與民事訴訟法第
    390條第2項之規定並無不合，茲酌定相當擔保金額准許之。
五、訴訟費用負擔之依據：民事訴訟法第78條、第85條第2項。
中　　華　　民　　國　　111 　年　　11　　月　　17　　日
                  民事第一庭    法  官  江彥儀
正本係照原本作成。
如對本判決上訴，須於判決送達後20日內向本院提出上訴狀。如
委任律師提起上訴者，應一併繳納上訴審裁判費。
中　　華　　民　　國　　111 　年　　11　　月　　18　　日
                                書記官  李俊毅